【裁判字號】    92,易,830
【裁判日期】    920828
【裁判案由】    詐欺等
【裁判全文】
臺灣臺南地方法院刑事判決                          九十二年度易字第八三號
    公  訴  人  臺灣台南地方法院檢察署檢察官
    被      告  乙○○
    選任辯護人  翁瑞昌律師
                陳琪苗律師
    被      告  甲○○
    選任辯護人  王成彬律師
右列被告等因背信等案件，經檢察官提起公訴（九十一年度偵字第一０一０八號、九
十二年度偵字第一０一七號），本院判決如左：
    主  文
乙○○共同意圖為自己不法之所有，以詐術使人將本人之物交付，處有期徒刑捌月，
緩刑參年。被訴背信部分無罪。
甲○○共同意圖為第三人不法之所有，以詐術使人將本人之物交付，免刑。被訴背信
部分無罪。
    事  實
一、乙○○自民國八十八年間起至九十一年三月二十五日止，擔任臺南市汽車駕駛員
    職業工會（以下簡稱汽駕工會）之福利委員會主任委員，該福利委員會於九十年
    五月十五日召開第二十屆第二次會議，於會中決議購買休閒折疊椅七千五百張分
    送每位會員，並決議授權乙○○負責採購。惟乙○○竟與從事出售休閒椅之承都
    行負責人甲○○，共同基於意圖為乙○○不法所有之犯意聯絡，二人約定由甲○
    ○以每張休閒折疊椅新台幣（下同）一百七十元之對價，出售予汽駕工會，並僅
    交付五千五百張，惟開具每張休閒折疊椅二百十元，並出售七千五百張，總價一
    百五十七萬五千元之收據予乙○○，供其向汽駕工會報價。甲○○並於九十年六
    月二十九日載運五千五百張休閒折疊椅至位於臺南市○○○街五十三號之汽駕工
    會會址，並由乙○○負責點收，乙○○明知甲○○僅交付五千五百張休閒折疊椅
    且每張出售價格一百七十元，竟簽發業已收受七千五百張休閒折疊椅之收據一張
    予甲○○，並向工會秘書吳佩于佯稱業已點收七千五百張，且每張價格二百十元
    ，另請吳佩于依約給付一百五十七萬五千元之貨款予甲○○。致使吳佩于陷於錯
    誤，誤以為甲○○業已依約交付休閒折疊椅，且每張休閒折疊椅價格為二百十元
    ，遂於同年七月初某日，於甲○○持收據至汽駕工會向其請款時，交付面額一百
    五十七萬五千元之支票一紙予甲○○。甲○○提示支票兌現後，遂將多得之六十
    四萬元款項交予乙○○。乙○○為免事後為理事發現追究責任，乃將所詐得款項
    中，提撥十五萬六千元，分別以出國旅遊補助為名，贈予不知情之汽駕工會十二
    名理事每人一萬三千元。嗣於九十年十二月間，經汽駕工會理事王明火發現甲○
    ○交付之休閒折疊椅顯有短缺，遂向乙○○詢問，乙○○見事跡敗露，始商請甲
    ○○再行補送四百四十一張花色不同之休閒折疊椅至汽駕工會。
二、案經台南市警察局移送及臺灣台南地方法院檢察署檢察官偵查起訴。
    理  由
一、右揭犯罪事實業據被告乙○○、甲○○於本院審理時供承不諱，核與證人王明火
    、吳佩于及汽駕工會理事丙○○、李文峰、謝忠杰、王榮珍、許敦仁、嚴登全、
    林瑞銀、林昱騰、葉朝輝、林映男等人於偵查中所證相符，並有估價單影本三張
    、收據一張附卷可稽，被告乙○○、甲○○二人於本院審理時之自白與事實相符
    ，應堪採信。被告乙○○、甲○○詐欺犯行明確，堪以認定，應依法論科。
二、核被告乙○○、甲○○所為係犯刑法第三百三十九條第一項之詐欺取財罪。被告
    乙○○、甲○○二人間，具有犯意聯絡及行為分擔，俱為共同正犯。另被告甲○
    ○於偵查中經檢察官事先同意後，就本案如何與共同被告乙○○協商、實際交付
    折疊休閒椅數量、交付詐領款項之過程、數額等與案情有重要關係之待證事項及
    共同被告乙○○之犯罪事證等情陳述甚明，有偵卷第五十八頁背面在卷可稽，又
    檢察官並據此追訴共同被告乙○○等情，亦經公訴意旨敘明在案，本院審酌被告
    甲○○於偵查中供述對全案案情釐清、共犯乙○○追訴之影響，公訴意旨請求免
    除被告甲○○刑責等情狀，爰依證人保護法第十四條第一項之規定予以免刑，以
    勵自新。爰審酌被告乙○○之犯罪動機、手段、所得、犯罪後於本院審理時已供
    承犯行之態度等一切情狀，量處如主文所示之刑。又查被告乙○○前未曾受有期
    徒刑以上刑之宣告，有卷附臺灣高等法院被告全國前案紀錄表一紙在卷可憑。本
    院審酌其於本院審理時坦承犯行，並已歸還所詐得款項予汽駕工會，汽駕工會理
    事長丙○○於本院審理時，亦當庭表示不欲再行追究被告乙○○責任等語，有本
    院九十二年八月五日審判筆錄一份在卷可稽，認被告乙○○非無悔意，經此起訴
    審判，當知警惕，信無再犯之虞，是所宣告之刑以暫不執行為適當，並諭知緩刑
    三年，以啟自新。
三、公訴意旨另以：被告乙○○經汽駕工會授權處理購買折疊休閒椅作為汽駕工會會
    員福利品，然竟與甲○○共同基於犯意聯絡，明知每張折疊休閒椅售價僅一百七
    十元，竟浮報為二百十元，因認被告乙○○、甲○○就此部分，另涉有刑法第三
    百四十二條第一項之背信罪嫌等語。惟按刑法上之背信罪，乃一般之違背任務犯
    罪，必不成立詐欺、侵占、竊盜等特別犯罪，始有該背信罪之適用，是以同法第
    三百三十九條之詐欺罪範圍，應包括特殊之背信行為，易言之，為他人處理事務
    ，意圖為自己或第三人不法之所有，施用詐術，使他人交付財物者，應成立詐欺
    罪，而不能論以背信罪，參最高法院六十三年台上字第二九二號判例意旨、八十
    四年度台上字第四二八六號、八十七年度台非字第四○七號判決意旨可資參照。
    從而，被告乙○○雖係受汽駕工會委任之人，然其與甲○○二人以浮報折疊休閒
    椅價格之方式詐騙汽駕工會部分犯行，應屬其詐欺手段之部分行為，當無另論背
    信罪之餘地。是公訴意旨認被告乙○○、甲○○除犯前述詐欺取財罪外，另涉背
    信罪嫌，並認被告乙○○、甲○○二人所犯詐欺取財及背信二罪間，係犯意各別
    ，行為互異，應予分論併罰等語，容有未洽。自應就公訴意旨所指被告乙○○、
    甲○○二人背信罪嫌部分另均為無罪判決之諭知，附此敘明。
據上論斷，應依刑事訴訟法第二百九十九條第一項前段、第三百零一條第一項，證人
保護法第十四條第一項、刑法第二十八條、三百三十九條第一項、第七十四條第一款
，罰金罰鍰提高標準條例第一條前段，判決如主文。
本案經檢察官李宗貴到庭執行職務
中      華      民      國    九十二    年      八      月    二十八    日
                                  臺灣臺南地方法院刑事第四庭
                                          法  官  卓穎毓
右正本證明與原本無異。
如不服本判決，應於判決送達後十日內，向本院提出上訴狀（應附繕本）。
                                          書記官  秦建華
中      華      民      國    九十二    年      九      月      一     日
附錄法條：
中華民國刑法第三百三十九條
意圖為自己或第三人不法之所有，以詐術使人將本人或第三人之物交付者，處五年以
下有期徒刑、拘役或科或併科一千元以下罰金。
以前項方法得財產上不法之利益或使第三人得之者，亦同。
前二項之未遂犯罰之。


司法院資訊處製作；財團法人民間司法改革基金會備份。
